臺灣臺中地方法院民事判決　96年度婚字第237號
原　　　告　乙○○
被　　　告　甲○○
上列當事人間請求離婚等事件，經本院於中華民國96年3月27日
言詞辯論終結，判決如下：
    主      文
准原告與被告離婚。
訴訟費用由被告負擔。
    事實及理由
壹、原告起訴主張：兩造於民國85年4月6日結婚，被告婚後不務
    正業，未擔負家庭生計，並染有吸毒惡習而進出監獄數次，
    原告為維持家庭完整，均一再相忍，惟被告不思悔改，非但
    持續吸毒，更因此四處舉債，並逼迫原告籌措金錢供其所需
    ，長久如此，實令原告不堪承受如此精神上之痛苦，今被告
    再度因施用第1、2級毒品海洛因、安非他命，而違反毒品危
    害防制條例，經本院94年度訴字第3010號毒品危害防治條例
    案件，於95年2月14日分別判處有期徒刑10月及3月，定執行
    刑為有期徒刑1年，並於同年3月13日確定，為此爰依民法第
    1052條第1項第10款之規定，提起本訴等語。並聲明：如主
    文所示。
貳、被告則以：上開案件所定刑期將屆滿，希望與原告繼續維持
    婚姻等語置辯。並聲明：駁回原告之訴。
參、得心證之理由：
一、原告主張兩造於85年4月6日結婚，現婚姻關係尚存續中，婚
    後被告染有吸毒惡習，並因施用第1、2級毒品海洛因、安非
    他命，而違反毒品危害防制條例，經本院94年度訴字第3010
    號毒品危害防治條例案件，於95年2月14日分別判處有期徒
    刑10月及3月，定執行刑為有期徒刑1年，並於同年3月13 日
    確定之事實，除據原告提出戶籍謄本1件為證外，並有本院
    調取之前開案件刑事判決影本、臺灣高等法院被告全國前案
    紀錄表各1件可稽，復為被告所不爭執，應堪信為真實。
二、夫妻之一方犯不名譽之罪被處徒刑者，他方除自知悉後已逾
    1年，或自其情事發生後已逾5年外，得向法院請求判決離婚
    ，民法第1052條第1項第10款、第1054條分別定有明文。所
    稱犯不名譽之罪被處徒刑者得為離婚之原因，揆其立法意旨
    ，係以夫妻之一方所犯為社會上一般觀念皆為不名譽之罪，
    造成他方精神上之痛苦，足以破壞婚姻共同生活，故許他方
    據以請求離婚；所謂「社會上一般觀念皆認為不名譽」，應
    斟酌當事人之身分、地位、教育程度及其犯罪環境等情事，
    依社會上一般觀念而為觀察，夫妻之一方有此犯罪行為，足
    致他方不能忍受續為婚姻上之共同生活者，始足當之，非以
    犯罪種類為唯一憑據；吸用安非他命等毒品，在社會上一般
    觀念，皆認係不名譽之犯罪；民法第1052條第10款所定被處
    3年以上之徒刑或因犯不名譽之罪被處徒刑者，係指被處徒
    刑之判決已確定者而言，故民法第1054條所定知悉其情事，
    應自知悉被處徒刑之判決確定時起算（最高法院81年台上字
    第2545號、80年台再字第99號判例、82年度台上字第1464號
    、第1884號判決、67年台上字第33號判例參照）。
三、被告既因施用第1、2級毒品海洛因、安非他命，而違反毒品
    危害防制條例，遭判刑確定，揆其所犯，依社會上一般觀念
    而為觀察，應可認係不名譽之犯罪，且其所為，勢必造成原
    告精神上痛苦，足以破壞婚姻共同生活，自應許原告據以請
    求離婚，復因被告遭判處之徒刑係於95年3月13日始確定，
    而原告則係於96年2月16日即提起本訴（見附於起訴狀上之
    本院收發室收狀章），尚未逾1年之法定除斥期間，被告之
    前開辯解，顯不得作為拒絕離婚之正當事由。是原告依民法
    第1052條第1項第10款之規定，據以請求判決准與被告離婚
    ，為有理由，應予准許。
肆、訴訟費用負擔之依據：民事訴訟法第78條。
中　　華　　民　　國　　96　　年　　4 　　月　　10　　日
                  家事法庭    法　官　劉長宜
以上正本係照原本作成。
如對本判決上訴，須於判決送達後20日內向本院提出上訴書狀（
須附繕本）。
中　　華　　民　　國　　96　　年　　4 　　月　　10　　日
                    　　　　　書記官
